【裁判字號】    90,自緝,401
【裁判日期】    901106
【裁判案由】    業務侵占
【裁判全文】
臺灣臺中地方法院刑事判決                          九十年度自緝字第四一號
    自  訴  人  丙○○
    被      告  甲○○
右列被告因業務侵占案件，經自訴人提起自訴，本院判決如左：
    主  文
甲○○無罪。
    理  由
一、自訴意旨略以：被告甲○○於民國八十七年十月二十四日，在豐原市○○路三八
    九號七樓黃忠律師事務所，受自訴人委託代為清理債務，自訴人除於委託當日支
    付被告新台幣（以下同）六萬元之報酬外，又於八十七年十二月初再交付被告面
    額八萬四千五百二十七元之支票一張及現金三千元，詎被告收受前開款項後，竟
    意圖為自己不法之所有，非但未依約清理自訴人之債務，且將全部款項侵占入己
    後，避不見面，因認被告涉有刑法第三百三十六條第二項之業務侵占罪云云。
二、按犯罪事實，應依證據認定之，無證據不得推定其犯罪事實；不能證明被告犯罪
    者，應諭知無罪之判決，刑事訴訟法第一百五十四條、第三百零一條第一項分別
    定有明文。又刑法上之侵占罪，須持有人變易其原來之持有意思而為不法所有之
    意思，始能成立，如僅將持有物延不交還或有其他原因致一時未能交還，既缺乏
    主觀要件，即難遽以該罪相繩。最高法院四十年度台上字第八六號、六十八年度
    台上字第三一四六號判例可資參照。又刑事訴訟制度受「倘有懷疑，則從被告之
    利益為解釋」、「被告應被推定為無罪」原則所支配，故得為訴訟上證明者，無
    論為直接或間接證據，須客觀上於吾人一般社會生活經驗均不致有所懷疑，而達
    於確信之程度者，且除認定被告犯罪之外，無從本於同一事證為其他有利於被告
    之合理推斷，始可據為有罪之認定，倘其證明尚未達於確信之程度，而有合理可
    疑存在時，即難據對被告為不利之認定，換言之，在「法律判斷」上，即不能為
    被告有罪之認定。
三、訊據被告甲○○堅決否認涉有業務侵占之犯行，辯稱：自訴人係於八十七年間託
    黃忠律師代為處理債務問題，當時是由乙○○與自訴人簽約。伊曾經和自訴人在
    事務所談過債務的問題，亦曾和乙○○幫自訴人開過債權人會議，因為自訴人的
    債務很多，財產很少，處理的時候不到一成，後來黃忠律師就自己接辦。伊曾到
    后里的某加油站向自訴人收取八萬四千五百二十七元之支票一張及現金三千元，
    都交給事務所，收回來的錢是事務所先用掉了，因為自訴人的房子、車子還沒有
    處理，開過一次債權人會議尚未擬出清償方案，所以事務所先將該筆金錢用掉，
    等分配方案完成，事務所再拿錢出來分配給債權人，伊並沒有將自訴人的錢挪為
    己用。後來黃忠律師事務所因為財務問題結束經營，所以未幫自訴人繼續處理債
    務等語。經查，自訴人於本院九十年九月十一日審理時到庭指稱：伊於八十七年
    十二月二十四日到黃忠律師事務所，委託甲○○幫伊處理債務，當天還有伊太太
    及裡面另一名員工乙○○在場，當時有寫一張書面委任契約，但時間已久，伊不
    曉得是否能找到。委託當天交給甲○○二張面額各三萬元的支票，伊已忘記委任
    狀上之受任人是甲○○或是黃忠律師等語，而自訴人提出之面額各三萬元之支票
    存根二紙，其上記載『黃忠律師』，此有支票存根影本二紙在卷可稽；又證人乙
    ○○於本院九十年十月二十三日審理時到庭證稱：伊自八十三年六月一日起至八
    十八年六、七月止，在黃忠律師事務所任職，自訴人有在八十七年十月二十四日
    到黃忠律師事務所委任代為處理債務問題，當時由伊和被告甲○○一起與自訴人
    接洽，有寫委任狀，受任人為黃忠律師，委任完之後，自訴人有開二張面額各三
    萬的支票，是否有在八十七年十二月初再交給被告一張面額八萬四千五百二十七
    元的支票及一筆三千元現金，伊沒有印象。渠等有幫自訴人開債權人會議，也有
    在做溝通、協調的工作，因為債權人的意見很多，後來是甲○○先離職，所以案
    件一直延宕下來，自訴人的錢應該是有被挪用，但是誰挪用伊不敢隨便講，因為
    伊沒有管財務的事等語。綜上所述，自訴人就伊委任何人代為處理債務已不復記
    憶，而由其提出之支票存根二紙上載『黃忠律師』觀之，難以推認係被告受自訴
    人委任，又被告辯稱自訴人交付之金錢係由事務所先予挪用等語，而依證人乙○
    ○之證詞，亦難認該筆款項係由被告挪為私用，此外，復查無其他積極證據足資
    證明被告有將該筆款項變易其原來之持有意思而為不法所有之意思。本件客觀上
    既有合理可疑存在，自難逕對被告為不利之認定，爰依前開說明，為被告無罪之
    判決。據上論斷，應依刑事訴訟法第四百四十三條、第三百零一條第一項，判決
    如主文。
中      華      民      國      九十      年      十一      月    六    日
                                        法  官    陳  慧  珊
右正本證明與原本無異。
如不服本判決，應於送達後十日內向本院提出上訴狀（須附繕本），上訴於台灣高等
法院台中分院。
                                        書記官
中      華      民      國      九十      年      十一      月    六    日


司法院資訊處製作；財團法人民間司法改革基金會備份。
